智慧財產法院刑事判決
                                 100年度刑智上易字第44號
上　訴　人　張榮雄　
即　被　告　　　　　號
                      （送達代收人　江元智
                        區重陽路3 段115號2樓）
選任辯護人　金樹田律師
上列上訴人因偽造文書等案件，不服臺灣板橋地方法院中華民國
100 年3 月9 日99年度智訴字第22號第一審判決（起訴案號：臺
灣板橋地方法院檢察署99年度偵字第18994 號），提起上訴，本
院判決如下：
    主  文
原判決撤銷。
張榮雄明知係侵害著作財產權之重製光碟而意圖散布而持有，處
有期徒刑柒月。扣案附件一至四所示之盜版遊戲光碟均沒收。
    事  實
一、張榮雄係「強棒電視遊樂器專賣店」（設於新北市○○區○
    ○街28號）之負責人，明知下列事項：
  (一)附表二、三所示之商標圖樣，係日商新力電腦娛樂股份有限
    公司（下稱新力公司）、日商任天堂株式會社（下稱任天堂
    公司）先後向經濟部中央標準局、智慧財產局（嗣於民國88
    年1 月26日正式改制）取得商標權（其註冊號數、指定使用
    之商品、專用期間，均如附表二、三所示），現仍於商標權
    期間內。未經上揭商標權人之同意，不得明知為未得上開商
    標權人同意而於同一商品使用相同註冊商標之商品（下稱仿
    冒商標商品）而販賣。
  (二)新力公司遊戲軟體部分：
    1.附件一所示之「Library Programs」軟體，係新力公司為
      於PS2 遊樂器主機上執行PS2 遊戲軟體所需之遊戲軟體應
      用程式，且附件二「著作權人為新力公司者」欄勾稽「ˇ
      」所示遊戲光碟內所儲存之遊戲軟體，乃新力公司享有著
      作財產權之電腦程式著作。
    2.附件一所示之遊戲光碟內有未經新力公司同意或授權之Li
      brary Programs軟體，屬盜版遊戲光碟，且如經由遊樂器
      主機執行，在遊樂器螢幕影像畫面上會呈現未經新力公司
      同意、相同於附表二所示之商標圖樣，且其中附表四中扣
      案盜版遊戲光碟第3 箱部分散裝之光碟片的光碟印刷面上
      有未經新力公司同意、相同於附表二所示之商標圖樣，而
      屬仿冒商標之遊戲光碟。
    3.附件二「著作權人為新力公司者」欄勾稽「ˇ」所示之遊
      戲光碟內有未經新力公司同意或授權之遊戲軟體，屬盜版
      遊戲光碟，且如經由遊樂器主機執行，在遊樂器螢幕影像
      畫面上會呈現未經新力公司同意、相同於附表二所示之商
      標圖樣。
  (三)Wii 遊戲軟體部分：
    1.附件三、四所示之遊戲軟體，係任天堂公司等享有著作財
      產權之電腦程式著作。
    2.附件三、四所示之遊戲光碟內有未經任天堂公司等同意或
      授權之遊戲軟體，屬盜版遊戲軟體，且如經由遊樂器主機
      執行，在遊樂器螢幕影像畫面上會呈現未經任天堂公司同
      意、相同於附表三所示之商標圖樣，以及偽造之「Ninten
      do Co.,Ltd. 」、「Nintendo」、「年度Nintendo」、
      「Licensed by Nintendo」、「Presented by Nintendo
      」等授權文字，用以表明為任天堂公司所授權製造之意思
      ，而屬偽造之準私文書，足以生損害於任天堂公司。且其
      中附表四中扣案盜版遊戲光碟第4 箱散裝之光碟片的光碟
      印刷面上有未經任天堂公司同意、相同於附表三所示之商
      標圖樣，而屬仿冒商標之遊戲光碟。
  (四)新力公司、任天堂公司就前開電腦程式著作，依著作權法第
    4 條規定、三十五年中美友好通商航海條約、北美事務協調
    委員會與美國在臺協會著作權保護協定、世界貿易組織協定
    （WTO Agreement ）之與貿易有關之智慧財產權協定（TRIP
    s ）第9 條第1 項、伯恩公約第3 條規定，得依我國著作權
    法享有著作權，非經各該著作財產權人之同意或授權，不得
    意圖散布而持有侵害前開電腦程式著作財產權之盜版光碟。
二、詎張榮雄竟基於意圖散布而持有侵害著作財產權之光碟重製
    物、明知仿冒商標商品而販賣之犯意，於99年2 月底某日，
    以總價新臺幣（下同）200,000 元之代價，向姓名及基本年
    籍資料不詳、綽號「小賴」之成年男子頂讓「強棒電視遊樂
    器專賣店」，連同附表一編號2 至4 所示之物、以及附件一
    至附件四所示之遊戲軟體光碟等一併販入。張榮雄意圖散布
    而持有附件一至四所示之盜版遊戲光碟，擬於上址以每片15
    0 元之價格販賣散布予不特定之客人。嗣於同年4 月25日下
    午4 時8 分許，為警持搜索票在上址搜索並扣得附件一至四
    所示之盜版遊戲光碟而查獲上情。
三、案經新力公司訴由內政部警政署保安警察第二總隊第一大隊
    第一中隊報請臺灣板橋地方法院檢察署檢察官偵查起訴（任
    天堂公司並未提出告訴，起訴書、原判決誤載其為告訴人）
    。
    理  由
一、有關證據之證據能力部分：
    查檢察官、被告對於本案認定被告犯罪事實所憑之供述證據
    （下稱相關供述證據）之證據能力，均表示無意見（本院卷
    第103 至106 頁之準備程序筆錄、第134-4 至134-8 頁之審
    判筆錄），故依刑事訴訟法第159 條之5 第2 項規定，應視
    為檢察官、被告已同意相關供述證據均可作為證據。經斟酌
    相關供述證據，其任意性並無欠缺，亦非違法取得，且無證
    明力明顯過低之情形，且經原審及本院於審判期日依法進行
    證據之調查、辯論，被告於訴訟上之程序權，已受保障，故
    均得採為證據。
二、被告原於偵查、原審審理時坦承前揭犯罪事實（見偵查卷第
    22至23、337 頁、原審卷第76頁反面、77、185 頁反面），
    惟於本院審理時僅坦承於上揭時、地頂讓店面（含店面之租
    賃契約）、櫃子、遊戲主機、遊戲軟體、週邊設備、附件一
    至四所示之盜版遊戲光碟等物不諱，惟矢口否認有何違反著
    作權法、商標法等犯行，辯稱：伊不知其中有盜版光碟云云
    。惟查：
  (一)附表二、三所示之商標圖樣，係新力公司、任天堂公司先後
    向經濟部中央標準局、智慧財產局（嗣於88年1 月26日正式
    改制）取得商標權（其註冊號數、指定使用之商品、專用期
    間，均如附表二、三所示），此有附表二、三所示之商標註
    冊資料附卷可稽。
  (二)新力公司部分：
    新力公司就「Library Programs」軟體、附件二「著作權人
    為新力公司者」欄勾稽「ˇ」所示遊戲軟體享有著作財產權
    ，附件一所示之遊戲光碟內有未經新力公司同意或授權之Li
    brary Programs軟體，附件二「著作權人為新力公司者」欄
    勾稽「ˇ」所示之遊戲光碟內有未經新力公司同意或授權之
    遊戲軟體；且如經由遊樂器主機執行，在遊樂器螢幕影像畫
    面上會呈現未經新力公司同意、相同於附表二所示之商標圖
    樣，其中附表四中扣案盜版遊戲光碟第3 箱部分散裝之光碟
    片的光碟印刷面上有未經新力公司同意、相同於附表二所示
    之商標圖樣。業經告訴代理人指訴明確，並有搜索現場照片
    影本、鑑識證明、美國著作權局著作權登記證書影本、英文
    聲明書影本及中文本、Playstation2系統真品遊戲軟體光碟
    標面與光碟外包裝封面影本、扣案遊戲軟體光碟清冊、PSP
    系統遊戲軟體發行資料網路查詢結果、扣案遊戲軟體光碟暨
    勘驗相片在卷可稽（見偵查卷第15至17、26至28、47至275
    頁），並經本院勘驗扣案光碟屬實，並有照片附卷可證（見
    本院卷第135 、161 至172 頁）。
  (三)任天堂公司部分：
    1.任天堂公司就附件三、四所示之遊戲軟體享有著作財產權
      ，附件三、四所示之遊戲光碟內有未經任天堂公司同意或
      授權之遊戲軟體，且如經由遊樂器主機執行，在遊樂器螢
      幕影像畫面上會呈現未經任天堂公司同意、相同於附表三
      所示之商標圖樣，以及偽造之授權文字（準私文書）；其
      中附表四中扣案盜版遊戲光碟第4 箱散裝之光碟片的光碟
      印刷面上有未經任天堂公司同意、相同於附表三所示之商
      標圖樣，此有鑑定意見書、扣案Wii 遊戲光碟侵害遊戲軟
      體著作權及任天堂商標權一覽表、內含Nintendo DS 遊戲
      之扣案光碟侵害任天堂公司遊戲軟體著作權及商標權一覽
      表、扣案遊戲光碟涉嫌侵害商標權、著作權及偽造文書之
      例示、任天堂公司已發行Wii 遊戲軟體一覽表在卷可稽（
      見偵查卷第277 至304 、312 至316 頁），並經本院勘驗
      扣案光碟屬實，並有照片附卷可證（見本院卷第135 至13
      7 、173 至190 頁）。
    2.另任天堂公司並未提出告訴，此經任天堂公司、徐宏昇律
      師陳述明確（見偵查卷第280 、337 頁），起訴書、原判
      決均誤載其為告訴人，附此敘明。
  (四)被告於警詢、偵查時自陳向「小賴」進購盜版遊戲光碟後販
    售予顧客，並獲利二、三萬元等語（見偵查卷第22至23、33
    7 頁），並於原審審理時坦承全部犯罪（見原審卷第76頁反
    面、77、185 頁反面），是以被告當時確係基於散布之意圖
    ，而向「小賴」販入附件一至四所示之盜版遊戲光碟（含仿
    冒商標、偽造準私文書等）。
  (五)被告雖辯稱伊不知扣案物為盜版遊戲光碟云云，然被告原於
    偵查、原審審理時即已坦承犯罪，且被告前於97年6 月至12
    月間散布侵害案外人臺灣光榮公司著作財產權之盜版遊戲光
    碟，經檢察官為緩起訴處分（見原審卷第188 至189 頁之緩
    起訴處分書，本院卷第134-11、134-12、頁之檢察官論告內
    容、被告供述），被告於本院審理時自陳：當初我頂讓店時
    ，我有問過小賴，他說裡面沒有臺灣光榮公司的東西等語（
    見本院卷第134-12頁），參以被告經營電腦遊戲軟體及周邊
    設備為業，必然知悉各註冊商標、各遊戲軟體係屬他人享有
    著作財產權之電腦程式著作、遊戲光碟上有註冊商標圖樣，
    及經執行後會出現註冊商標圖樣及授權文字等情，足見被告
    確具判斷自「小賴」處受讓之附件一至四所示之物係屬盜版
    遊戲光碟（含仿冒商標、偽造準私文書等）之專業知識與能
    力，故被告所辯無非卸責之詞，不足採信。至被告於本院審
    理時聲請傳喚證人「小賴」（電話為0000000000。本院卷第
    108 頁），姑不論被告於本院審理時所稱之綽號、手機號碼
    ，與其提供同一手機號碼予內政部警政署保安警察第二總隊
    第一大隊第一中隊而查獲之人綽號「柳哥」、劉至仁等人（
    見原審卷第82至174 頁之99年12月29日函暨所附資料）並不
    相同，「小賴」固出售店面及附件一至四所示之盜版遊戲光
    碟予被告，如何得知被告主觀之認識及意圖？自無傳喚證人
    「小賴」之必要。
  (六)綜上所述，本件事證明確，被告犯行洵堪認定，應依法論科
    。
三、論罪科刑：
  (一)新舊法之比較適用：
    被告行為後，雖著作權法於99年2 月10日修正第37條、第53
    條、第五章章名、第81條及第82條條文；商標法於同年8 月
    25 日 修正公布第4 條、第94條條文，惟與本案相關法條並
    未修正，故無須為新舊法之比較。
  (二)核被告所為，係犯著作權法第91條之1 第3 項意圖散布而持
    有侵害著作財產權光碟重製物罪、商標法第82條販賣仿冒商
    標商品罪。被告係以一行為同時觸犯上開二罪，並同時侵害
    各該著作財產權人、商標權人等之法益，應成立想像競合犯
    ，而依刑法第55條規定從一重之著作權法第91條之1 第3 項
    之罪處斷。
  (三)就「Library Programs」軟體部分，雖未據檢察官起訴，惟
    此部分與前開論罪科刑部分有想像競合之裁判上一罪關係，
    為起訴效力之所及，並經本院就此告知被告（見本院卷第10
    8 頁），本院自得併予審理。
  (四)被告為警查獲後，經供出其物品來源，因而破獲他人涉嫌違
    反商標法及著作權法案件，此有內政部警政署保安警察第二
    總隊第一大隊第一中隊99年12月29日函暨所附資料在卷可考
    （見原審卷第82至174 頁），爰依著作權法第91條之1 第4
    項規定減輕其刑。
  (五)被告上訴否認犯罪，且請求宣告緩刑或易科罰金云云，雖無
    理由（詳前第二(五)項、後第三(六)項所述），惟原判決有下列
    可議之處，自應由本院予以撤銷改判：
    1.本案全卷證據僅能證明被告意圖散布而持有附件一至四所
      示盜版遊戲光碟之行為，並無證據證明被告有散布盜版光
      碟、售出仿冒商標商品、行使偽造準私文書之行為，且著
      作權法相關重製等罪，並無成立集合犯之可能（最高法院
      99年度臺上字第5502號、100 年度臺上字第8 、3383號刑
      事判決參照），原審認被告自99年2 月間某日起至同年4
      月25日為警查獲時止，有多次散布盜版遊戲光碟及販賣仿
      冒商標商品之犯行，成立集合犯（見原判決第3 頁），顯
      有違誤。
    2.扣案附件一至四所示之盜版遊戲光碟，應依商標法第83條
      規定予以沒收（詳後第(七)項所述），惟原判決逕依著作權
      法第98條規定沒收，自有未洽。
    3.查扣案之電腦主機內有起訴書附件五所示之遊戲電磁紀錄
      ，經檢察官認無證據認定被告就此涉有著作權法第91條第
      1 項之重製罪或同條第2 項之意圖銷售或出租而擅自以重
      製之方法侵害他人之著作財產權罪嫌，惟因此部分與起訴
      部分有實質上一罪關係，而不另為不起訴處分（見起訴書
      第5 至6 頁第四項）。原審併將附件五之PSP 電磁紀錄附
      於原判決之後，惟綜觀其判決全文，並未論述此部分是否
      成立犯罪，亦有未洽。
  (六)爰審酌被告為圖私利，意圖散布而持有盜版遊戲光碟，侵害
    他人之著作財產權及商標權，造成著作財產權人及商標權人
    之損害，間接影響我國保護智慧財產權之國際聲譽，且前曾
    因擅自散布盜版遊戲光碟，於緩起訴處分後未及2 年即再度
    涉犯本案違反著作權法之罪，及其大專畢業，家庭經濟狀況
    勉持（見偵查卷第20頁）、查獲附件一至四所示盜版遊戲光
    碟之數量，且犯後先於偵查、原審審理時坦承犯罪，卻於本
    院審理時矢口否認犯罪，亦未與告訴人、任天堂公司達成和
    解等一切情狀，量處如主文所示之刑。至被告前雖未曾因故
    意犯罪受有期徒刑以上刑之宣告，有臺灣高等法院被告前案
    紀錄表可按（見本院卷第132 至133 頁），亦協助警方查獲
    上游非法廠商，惟被告已有因違反著作權法而經檢察官為緩
    起訴處分之情事，犯後復翻異其詞、否認犯罪，亦未與告訴
    人、任天堂公司達成和解，其侵害著作財產權及商標權之情
    節重大，是不宜為緩刑之宣告或諭知得易科罰金之刑，附此
    敘明。
  (七)沒收：
    1.扣案如附件一至四所示之盜版遊戲光碟，係被告犯商標法
      第82條之罪所販入之物，應均依同法第83條規定沒收之。
      檢察官請求依著作權法第98條之規定宣告沒收，即屬有誤
      ，附此敘明。
    2.其餘扣案物（附表一編號2 、3 、4 ），無證據證明與本
      件犯行有涉，均無從諭知沒收。
  (八)公訴意旨略以被告擅自散布盜版遊戲光碟，且扣案如附件一
    、三、四所示之盜版遊戲軟體於「PS2 」、「WII 」、「ND
    SL」等遊戲主機執行時，將會在螢幕上出現「Nintendo Co.
    ,Ltd. 」、「Licensed by Nintendo」、「Presented by N
    intendo 」等文字，足以顯示該等電腦程式軟體係告訴人、
    任天堂公司生產或任天堂公司授權生產等一定用意證明之準
    私文書，亦足使消費者產生該遊戲軟體係告訴人、任天堂公
    司所生產發行之混淆誤認，因認被告涉犯刑法第216 條、第
    210 條之行使第220 條第2 項之偽造準私文書罪嫌云云。被
    告於警詢、偵查、原審及本院審理時固坦承曾出售盜版遊戲
    光碟（見偵查卷第22至23、337 頁，原審卷第76頁反面、77
    、185 頁反面，本院卷第107 頁），然僅憑扣案之附件一至
    四所示之盜版遊戲光碟，尚不足以認定被告於何時散布何盜
    版遊戲光碟予何人、以及行使偽造準私文書（授權行為）之
    事實，而扣案附表一編號4 所示之書證中的1 本筆記本，觀
    其內容，多為意義不明之編號、及各遊戲軟體之名稱，無從
    判斷是否與盜版遊戲軟體或光碟之銷售有所關連，復無其他
    積極證據證明被告有何擅自出售散布附件一至四所示之盜版
    遊戲光碟（含販賣仿冒商標商品及行使偽造準私文書之行為
    ），自不得以被告之自白作為認定之唯一證據（刑事訴訟法
    第156 條第2 項規定參照），故本案既不能證明被告有此部
    分犯行，本應為無罪之諭知，然公訴意旨認此部分與前開有
    罪部分有一罪之關係，爰不另為無罪之諭知。
據上論斷，應依刑事訴訟法第369 條第1 項前段、第364 條、第
299 條第1 項前段，著作權法第91條之1 第3 項、第4 項，商標
法第82條、第83條，刑法第11條、第55條，判決如主文。
本案經檢察官黃惠敏到庭執行職務。
中　　華　　民　　國　　100　 年　　9　　 月　　22　　日
                    智慧財產法院第二庭
                          審判長法　官　陳忠行
                                法  官　曾啟謀
                                法  官　蔡惠如
以上正本證明與原本無異。
如不服本判決，應於收受送達後10日內向本院提出上訴書狀，其
未敘述上訴之理由者並得於提起上訴後10日內向本院補提理由書
（均須按他造當事人之人數附繕本）「切勿逕送上級法院」。
中　　華　　民　　國　　100 　年　　9 　　月　　23　　日
                                書記官  林佳蘋
附錄本案論罪科刑法條：
著作權法第91條之1
擅自以移轉所有權之方法散布著作原件或其重製物而侵害他人之
著作財產權者，處3 年以下有期徒刑、拘役，或科或併科新臺幣
50萬元以下罰金。
明知係侵害著作財產權之重製物而散布或意圖散布而公開陳列或
持有者，處3 年以下有期徒刑，得併科新臺幣7 萬元以上75萬元
以下罰金。
犯前項之罪，其重製物為光碟者，處6 月以上3 年以下有期徒刑
，得併科新臺幣20萬元以上2 百萬元以下罰金。但違反第87條第
4 款規定輸入之光碟，不在此限。
犯前二項之罪，經供出其物品來源，因而破獲者，得減輕其刑。
商標法第82條
明知為前條商品而販賣、意圖販賣而陳列、輸出或輸入者，處1
年以下有期徒刑、拘役或科或併科新臺幣5 萬元以下罰金。
商標法第83條
犯前2 條之罪所製造、販賣、陳列、輸出或輸入之商品，或所提
供於服務使用之物品或文書，不問屬於犯人與否，沒收之。